臺灣高等法院臺南分院刑事判決　　　　　　九十年度上更(一)字第六二六號　Ａ
　　　上　訴　人　臺灣臺南地方法院檢察署檢察官
　　　被　　　告　甲　○　○
　　　選任辯護人　吳　健　安
右列上訴人因被告違反商標法案件，不服臺灣臺南地方法院八十八年度易字第一三二
○號中華民國八十八年六月二十九日第一審判決（起訴案號：臺灣臺南地方法院檢察
署八十八年度偵字第三九四七號，及併辦案號：同上署八十八年度偵字第三四○六、
三五一○號），提起上訴，判決後，經最高法院發回更審，本院判決如左：
      主      文
原判決撤銷。
甲○○連續行使偽造私文書，足以生損害於他人，處有期徒刑陸月，如易科罰金以參
佰元折算壹日。
扣案之仿冒光碟共參佰參拾肆片均沒收。
      事      實
一、甲○○係設於台南縣永康市○○○路四百五十號「德泰電視遊樂器專賣店」之負
    責人，明知：（一）如附圖所示一「PS設計圖」係日商乙○○○娛樂股份有限公
    司（以下簡稱新力公司）所享有商標專用權之商標圖樣，並向經濟部中央標準局
    （現改為智慧財產局）申請註冊核准，註冊為第七一○四五四號商標，指定使用
    於錄有電腦程式之、磁碟、磁卡、磁帶及光碟之商標專用權，專用期間係自民國
    （下同）八十五年三月十六日至九十五年三月十五日。（二）又明知如附圖所示
    二「SEGA設計圖」業經日商西雅企業股份有限公司（下稱西雅公司）向經濟部中
    央標準局申請註冊核准，註冊為第二四九○七○號商標，並均指定使用於電腦、
    家用微電腦、公司用微電腦、電腦用磁片、磁碟、電視遊樂器程式卡帶、等商標
    專用權，專用期間係自七十三年七月一日至八十三年六月卅日，嗣經核准延展至
    九十三年六月卅日。近年均在世界個人電腦遊樂器市場行銷甚廣，品質卓有商譽
    ，為業界及消費大眾所共知，竟未經新力公司及西雅公司之同意或授權，基於意
    圖營利之概括之犯意，自八十六年一月至八十八年二月間，連續向綽號「小馬」
    、「小凱」之不詳姓名男子，以顯不相當之每片新台幣（下同）三十八元之價格
    ，購入仿冒上開公司所享有商標專用權之電腦遊戲光碟片，上開仿冒光碟片均有
    新力公司及西雅公司之名稱、商標及條碼，為該公司表示其用意之證明，甲○○
    所販賣上開仿冒之遊戲光碟片上均有偽造新力公司及西雅公司之名稱、商標及條
    碼，以虛偽表示為真品，更甚而透過電視遊樂器執行，在電視畫面上亦出現新力
    公司之「PS設計圖」及西雅公司「SEGA」商標圖樣，致與新力公司及西雅公司所
    產銷之真品相混淆，甲○○販賣仿冒之光碟片而行使該偽造之文書，自足生損害
    於新力公司及西雅公司，仍在上址再連續多次以每片六十元之價格販售予不特定
    之人以牟取利潤。迄八十八年二月八日經法務部調查局台南市調查站前往甲○○
    上開營業地點搜索，扣得仿冒遊戲光碟共三百三十四片。
二、案經新力公司、西雅公司訴由法務部調查局台南市調查站移送臺灣臺南地方法院
    檢察署檢察官偵查起訴及檢察官移送併辦。
      理      由
一、訊據被告甲○○固不否認於上開時地販賣如附圖一、二、所示之仿冒商標圖樣之
    電視遊樂器程式遊戲光碟片等事實，惟矢口否認有行使偽造私文書之犯行，辯稱
    ：扣案之光碟片須購買者的機器經過改裝才可播放，伊並無行使偽造私文書之犯
    意等語。
二、惟查：如附圖一所示之商標「PS設計圖」，係日商新力公司所享有商標專用權之
    商標圖樣，附圖二所示之商標「SEGA設計圖」係日商西雅公司所享有商標專用權
    之商標圖樣，且目前均在商標專用期間，有商標註冊證二紙在卷可稽（附於調查
    站卷內及偵字第三五一０號卷第四頁），是以如附圖一所示之商標圖樣為日商新
    力公司享有商標專用權之商標圖樣，如附圖二所示之商標圖樣為日商西雅公司享
    有商標專用權之商標圖樣，甚為明確。被告自八十六年一月至八十八年二月間，
    連續多次向綽號「小馬」、「小凱」之不詳姓名男子，以每片三十八元之價格購
    入上開仿冒之電視遊樂器程式遊戲光碟片，再以六十元販賣予不特定之人牟利，
    且該等仿冒光碟片透過電視遊樂器執行，在電視畫面上會出現上開公司製造或授
    權等字樣，致與新力公司、西雅公司之真品相混淆，足生損害於新力公司、西雅
    公司之事實，業據被告甲○○供認屬實，並經告訴人新力公司、西雅公司指訴明
    確，復有扣案仿冒光碟共三百三十四片可資佐證。上開扣案光碟經新力公司及西
    雅公司之代表曾鈐龍於台南市調查站勘驗，證實為仿冒品，有鑑定報告書一份在
    卷可憑，另檢察官於偵查中，隨機扣案挑選新力公司及西雅公司之仿冒光碟各二
    片，進行勘驗，標示為新力公司「Tvkai!! Shooting」及「－」之光
    碟，於啟動時，均有Sony廠名及「PS設計圖」，標示為「Titan Wars」及「
    」光碟，均有「SEGA」圖樣，有勘驗筆錄及照片附卷可
    稽（詳偵字第三九四七號卷第十七頁、偵字第三五一０號卷第六七頁至第七十頁
    ），本件事證明確。
三、至被告雖於原審辯稱：「實際販售前開光碟的時間是八十七年七、八月間開始，
    而不是八十六年間開始，於檢察官偵查中被告所以會答以『約二年前即開始販賣
    ，係因誤會檢察官之意思，以為是被告開店的時間」、「被告不知其所販賣之仿
    冒光碟會與新力公司及西雅公司所生產之光碟片發生混淆不清的後果」云云。但
    查被告於調查站調查及檢察官偵查中即供稱：「伊知悉前述扣案之光碟皆是仿冒
    光碟」、「因事實每間都在賣，若不賣生意做不下去」、「自二年前開始販賣」
    等語，足認被告確實知悉伊所販賣之光碟是仿冒光碟，又被告於檢察官偵查中經
    檢察官訊問：「自何時開始販賣？」，答以：「約二年即開始」，被告並非經檢
    察官訊問自何時開始營業，自無誤認之可能，是被告應係於八十六年一月間開始
    販售，所辯實際販售前開光碟的時間是八十七年七、八月間開始，而不是八十六
    年間開始一節，殊不足採。綜上所述，被告此部分所辯應屬卸責之詞，不足採信
    ，犯行足堪認定。
四、按以錄音、錄影或電磁記錄藉機器或電腦處理所顯示之聲音、影像或符號，足以
    示其用意之證明者，依刑法第二百二十條第二項之規定，以文書論。又文書之行
    使，每因文書之性質、內容不同而異，就偽造之刑法第二百二十條第二項之準文
    書而言，因須藉由機器或電腦處理，始足以表示其文書之內容，其於行為人將偽
    造之準私文書藉由機器或電腦處理時，已有使用該偽造之準文書，已達於行使偽
    造準私文書之程度，固不待言，其因販賣而交付該偽造之準文書之情形，如販賣
    交付者與買受收受者，均明知該準文書確為偽造，且均明知藉由機器或電腦處理
    即可使用該偽造之準文書時，因買受者已達於可隨時使用該偽造之準文書之狀態
    ，無待販賣者更有所主張，應認販賣該偽造準文書者於交付時，即與行使無異。
    查新力公司及西雅公司之名稱、商標及條碼，為該公司表示其用意之證明，且其
    產品已為消費大眾所熟知，被告販賣大眾所周知之西雅公司及新力公司之名稱、
    商標及條碼之仿冒光碟片，與新力公司及西雅公司所產銷之真品相混淆，自足以
    生損害於西雅公司及新力公司，核被告所為，係犯商標法第六十三條、刑法第二
    百十六條、第二百二十條、第二百十條之罪。被告先後多次犯行，均時間緊接、
    且犯罪構成要件相同，顯各係基於概括犯意為之，皆為連續犯應論以一罪，並各
    加重其刑。被告所犯行使偽造私文書部分，雖未經檢察官起訴，但於上訴時已追
    加，且與起訴之違反商標法部分，有想像競合犯之裁判上一罪關係，本院自得併
    予審理。再被告所犯上開商標法與行使偽造私文書罪間，係一行為觸犯，為想像
    競合犯，應從一重論以行使偽造私文書罪處斷。扣案之仿冒光碟片三百三十四張
    ，依商標法第六十四條宣告沒收。
五、再按刑法第四十一條業經立法院於民國九十年元月四日修正，將易科罰金之適用
    範圍擴大為五年以下有期徒刑之罪，並明定併合處罰之數罪，如各罪均得易科罰
    金者，其應執行之刑逾六個月時，亦得適用之，並經總統於九十年一月十日公佈
    ，一月十二日生效，被告於八十六年一月間起至八十八年二月間所犯行使偽造私
    文書罪，其最高本刑為五年以下有期徒刑，依修正後之新法有利於被告，既諭知
    六月以下有期徒刑，自應依較有利於被告之新法諭知易科罰金，並予敘明。
六、原審予以論罪科刑，固非無見，惟查被告除犯商標法外，並犯行使偽造私文書罪
    ，原審竟認犯行使偽造私文書罪部分之犯罪不能證明，而不另為無罪之諭知，尚
    有未合，公訴人執此指摘原判決不當，為有理由，應由本院予以撤銷改判，爰酌
    被告侵害他人商標專用權牟利，阻礙工商企業之發展，本應從重處罰，惟念被告
    並無犯罪前科，犯後坦白承認及其犯罪之動機、目的、手段、所生危害，態度良
    好等一切情狀，量處有期徒刑陸月，並諭知如易科罰金，以參佰元折算壹日。扣
    案之仿冒光碟片三百三十四張，依商標法第六十四條宣告沒收。
據上論結，應依刑事訴訟法第三百六十九條第一項前段、第三百六十四條、第二百九
十九條第一項前段、商標法第六十三條、第六十四條、刑法第十一條前段、第二條第
一項前段、第五十六條、第二百十六條、第二百十條、第五十五條、第四十一條第一
項前段、第三十八條第一項第二款、罰金罰鍰提高標準條例第二條判決如主文。
本案經檢察官劉得鉦到庭執行職務。
中    華    民    國      九十一      年      一      月        三      日
                                  臺灣高等法院臺南分院刑事第六庭
                                      審判長法官  楊    明    章
                                            法官  徐    宏    志
                                            法官  戴    勝    利
右正本證明與原本無異。
如不服本判決，應於判決送達後十日內向本院提出上訴狀，其未敘述理由者並應於提
出上訴狀後十日內向本院補提理由書（應附繕本)。
                                      法院書記官  吳    銘    添
中    華    民    國      九十一      年      一      月        四      日
附錄本判決論罪科刑法條：
刑法第二百十條：偽造、變造私文書，足以生損害於公眾或他人者，處五年以下有期
                徒刑。
刑法第二百十六條：行使第二百十條至二百十五條之文書者，依偽造、變造文書或登
                載不實事項或使登載不實事項之規定處斷。
